【裁判字號】    99,消債更,207
【裁判日期】    991129
【裁判案由】    更生事件
【裁判全文】
臺灣板橋地方法院民事裁定           99年度消債更字第207號
聲  請  人  劉金鳳
代  理  人  黃俊六律師
上列聲請人依消費者債務清理條例聲請更生事件，本院裁定如下
：
    主      文
劉金鳳自中華民國九十九年十一月二十九日下午四時起開始更生
程序。
    理      由
一、本件聲請人依消費者債務清理條例聲請更生，其陳述略以：
    聲請人目前之債務總額新臺幣（下同）1,130,531元，現無
    資產，因消費借貸、自用住宅貸款、信用卡或現金卡契約，
    對於金融機構負債。於消費者債務清理條例施行後，曾以書
    面向最大債權金融機構萬泰商業銀行股份有限公司（下稱萬
    泰商銀）請求共同協商債務清償方案而不成立；聲請人長期
    失業，甫於民國99年3月18日才找到寵物美容助理當學徒，
    月薪約12,000元，扣除每月支出房租4,000元、健保費659元
    、國民年金674元、交通費1,000元、必要生活費4,500元後
    ，無法負擔每月清償5,850元之協商金額；並提出更生還款
    計劃草案，以一個月為一期，每期清償3,500元，共96期，8
    年清償，清償之總金額336,000元約佔原債務總金額之3成，
    因而聲請裁定准予更生等語；並提出財產及收入狀況說明書
    、債權人清冊、國民身分證、員工在職證明書、戶籍謄本、
    財團法人金融聯合徵信中心當事人查詢個人資料信用報告回
    覆書、前置協商不成立通知書、房屋租賃契約書、財政部臺
    北市國稅局97年至98年度綜合所得稅各類所得資料清單暨財
    產歸屬資料清單、勞工保險被保險人投保資料表等影本為證
    據。
二、經本院通知聲請人所陳報之已知債權人表示意見結果，各債
    權金融機構分別以債務人前於99年5 月13日向萬泰商銀申請
    前置協商，嗣因債務人無法負擔任何還款條件而協商不成立
    ；債務人失業前曾任職於亞周服飾有限公司，每月平均薪資
    22,003元，又其勞工保險被保險人投保資料表顯示債務人自
    85年8月以後，投保薪資未曾低於16,500元，依一般投保經
    驗判斷，投保薪資遠較實際領取薪資為低，故債務人自85年
    9月後，每月平均收入應逾16,500元，債務人於前置協商時
    ，竟稱每月收入僅11,000元，是否債務人未將兼職等其他收
    入申報納入，否則債務人於97年6月20日起至99年3月18日失
    業期間，如何支付每月個人生活所需9,000元，顯然債務人
    有隱匿財產收入之情事，再者，債務人每月收入11,000元，
    平均工作21日，每日平均工作8小時，則平均時薪65元已低
    於最低工資時薪甚多，可見債務人薪資僅11,000元顯不合理
    ；債務人現年36歲，正值青壯年時期，若寵物美容助理係兼
    職工作，理應尚有其餘時間可另覓工作以增加收入；依債務
    人客觀條件評估，後續找到更高薪收入之工作方符合理，且
    債務人當盡力增加收入以負責債務，縱前置協商不成立，依
    循個別協商方式與債權人達成還款協議當屬可期，故無進行
    更生程序之必要性；依債務人現金卡及信用卡消費明細所示
    ，多為非必要性消費，與消費者債務清理條例第134條第4款
    規定相符；更生之聲請須以債務人實質不能清償者為限，應
    嚴格審查債務人之聲請，非有不能清償債務之情事應裁定駁
    回；債務人究係因客觀上已無能力清償或主觀上怠於繼續清
    償而聲請更生，且其真意是否有違悖消費者債務清理條例精
    神並意圖影響債權人權益，有賴法院查察；因請求將聲請人
    之更生之聲請予以駁回各等語。
三、按法院開始更生程序之裁定，應載明其年、月、日、時，並
    即時發生效力，消費者債務清理條例第45條第1項定有明文
    。經查，聲請人於提出本件更生之聲請前，曾向聲請人之最
    大債權金融機構萬泰商銀表明協商之意思，經萬泰商銀於99
    年6月21日以「無法負擔任何還款條件」為由，而與聲請人
    協商不成立，此有聲請人提出之萬泰商銀99年6月21日前置
    協商不成立通知書在卷可參，則聲請人確有依照消費者債務
    清理條例第151條第1項規定先向最大債權金融機構申請前置
    協商之事實，當堪認定。又查，依據聲請人提出之財產及收
    入狀況說明書所載內容，既有不能清償債務之虞之情形存在
    ，又其無擔保或無優先權之債務總額未逾1,200萬元，復未
    經法院裁定開始清算程序或宣告破產；此外，本件又查無債
    務人有消費者債務清理條例第6條第3項、第8條或第46條各
    款所定駁回更生聲請之事由存在，則債務人聲請更生，應予
    准許，爰為裁定如主文。至於聲請人於更生程序開始後，應
    另提出足以為債權人會議可決或經法院認為公允之更生方案
    以供採擇，俾免更生程序進行至依消費者債務清理條例第61
    條規定應行清算之程度；又於更生程序終結後，聲請人得否
    免責乃屬另一問題，非於審究其得否開始更生程序時所應審
    究之事項，倘若聲請人確有不能免責之事由存在，其雖經裁
    定准予更生程序，亦無由因經由更生程序即得免除債務；均
    附此說明。
中    華    民    國    99    年    11    月    29    日
                  民事第一庭    法  官  許瑞東
上為正本係照原本作成
本件不得抗告
本裁定已於中華民國99年11月29日下午4 時公告。
中    華    民    國    99    年    11    月    29    日
                                書記官  賴玉芬

司法院資訊處製作；財團法人民間司法改革基金會備份。
